臺灣高等法院刑事裁定
109年度抗字第2001號
抗  告  人
即  受刑人  曹傑  



上列抗告人因聲請定其應執行刑案件，不服臺灣臺北地方法院中
華民國109年10月12日裁定（109年度聲字第2126號），提起抗告
，本院裁定如下：
    主  文
原裁定撤銷，發回臺灣臺北地方法院。                      
    理  由
一、原裁定以裁判確定前犯數罪者，併合處罰之；但得易科罰金
    之罪與不得易科罰金之罪者，不在此限；前項但書情形，受
    刑人請求檢察官聲請定應執行刑者，依第51條規定定之，刑
    法第50條第1項但書第1款及第2項分別定有明文。又數罪併
    罰，有二裁判以上者，依第51條之規定，定其應執行之刑；
    又宣告多數有期徒刑者，於各刑中之最長期以上，各刑合併
    之刑期以下，定其刑期；但不得逾30年，刑法第53條及第51
    條第5款定有明文。而抗告人即受刑人曹傑因犯附表所示之
    案件，先後經法院判處附表所示之罪刑確定在案，且附表各
    編號所示之罪均係在附表編號1所示之罪判決確定前所犯，
    受刑人所犯附表編號1及2所示得易科罰金之罪，與附表編號
    3及4所示不得易科罰金之罪，固為刑法第50條第1項但書第1
    款所定之情形，惟因受刑人請求檢察官聲請定其應執行之刑
    ，經審核認正當，爰就受刑人所犯附表所示之4罪定其應執
    行有期徒刑10年11月。固非無見。
二、惟按刑法第51條第5款業於民國94年2月2日修正公布，並自9
    5年7月1日施行，將原規定：「宣告多數有期徒刑者，於各
    刑中之最長期以上，各刑合併之刑期以下，定其刑期。但不
    得逾二十年。」修正為「宣告多數有期徒刑者，於各刑中之
    最長期以上，各刑合併之刑期以下，定其刑期。但不得逾三
    十年。」新法第51條第5款將多數有期徒刑合併應執行之刑
    ，由修正前之不得逾20年，提高為不得逾30年。又刑法第50
    條亦於102年1月23日修正公布（同年月25日施行）為：「裁
    判確定前犯數罪者，併合處罰之。但有下列情形之一者，不
    在此限：一、得易科罰金之罪與不得易科罰金之罪。二、得
    易科罰金之罪與不得易服社會勞動之罪。三、得易服社會勞
    動之罪與不得易科罰金之罪。四、得易服社會勞動之罪與不
    得易服社會勞動之罪。前項但書情形，受刑人請求檢察官聲
    請定應執行刑者，依第五十一條規定定之。」增訂第1項但
    書及第2項，受刑人就得易科罰金之罪，得選擇是否與不得
    易科罰金之罪，定應執行刑，以符合其實際受刑利益，是自
    該條修正施行起，關於得易科罰金之罪與不得易科罰金之罪
    ，自應由受刑人請求檢察官聲請定應執行刑，法院始得依刑
    法第51條規定定之。新法施行後，自應依新法第2條第1項之
    規定，比較適用最有利於行為人之法律。
三、經查，受刑人所犯附表所示4罪，其犯罪時間均在95年7月1
    日修正刑法第51條第5款施行前，於宣告多數有期徒刑定其
    應執行刑時，即有上開新舊法之比較適用問題，自以修正前
    即行為時之刑法第51條第5款規定對受刑人有利。乃原裁定
    並未比較上開新舊法之適用，逕適用不利於受刑人之新法定
    其應執行刑，自有適用法則不當之違背法令，且難謂於裁定
    結果不生影響；又原裁定逕適用102年1月25日施行之刑法第
    50條規定，固對受刑人並無不利益，惟仍應先為刑法第50條
    新舊法之比較適用，方為妥當。抗告意旨請求本院從最有利
    於受刑人之定刑等語，雖未指摘及此，惟原裁定既有上開違
    誤，即屬無從維持，基於受刑人之審級利益，應將原裁定撤
    銷，由原審法院更為適法之裁定。
據上論斷，應依刑事訴訟法第413條前段，裁定如主文。
中　　華　　民　　國　　109 　年　　11　　月　　27　　日
                  刑事第十九庭  審判長法　官  曾淑華
                                      法　官  許文章
                                      法　官  陳文貴
以上正本證明與原本無異。
如不服本裁定，應於收受送達後五日內向本院提出再抗告狀。
                                      書記官  洪宛渝 
中　　華　　民　　國　　109 　年　　11　　月　　27　　日

附表
編            號  1 2 3 罪            名    施用第二級毒品罪   持有第二級毒品罪   販賣第二級毒品罪 宣     告     刑  有期徒刑3月 （已減刑） 有期徒刑2月 （已減刑） 有期徒刑8年 犯   罪   日  期  94年3月20日、94年5月6日、94年6月15日 94年6月15日 94年6月15日 偵   查   機  關年   度   案  號  臺北地檢94年度毒偵字第1684號 臺北地檢94年度毒偵字第1684號 臺北地檢94年度偵字第10579號 最  後   事實審 法    院 臺北地院 臺北地院 臺灣高院  案    號 94年度易字第1600號 94年度易字第1600號 95年度上訴字第772號  判決日期 94年11月30日 94年11月30日 95年8月10日 確  定    判  決 法    院 臺北地院 臺北地院 最高法院  案    號 94年度易字第1600號 94年度易字第1600號 95年度台上字第5949號  判    決確定日期 94年12月19日 94年12月19日 95年10月27日 是否為得易科罰金之案件           是          是　　　          否 備           註  臺北地檢95年度執字第408號（已執畢） 臺北地檢95年度執字第408號（已執畢） 臺北地檢95年度執字第5530號（已執畢）   編號1至3所示之罪，曾經臺北地院96年度聲減字第2000號裁定定應執行有期徒刑8年4月   





編            號  4     （以下空白） （以下空白） 罪            名         強盜罪   宣     告     刑  有期徒刑2年8月   犯   罪   日  期  94年初某日   偵   查   機  關年   度   案  號  臺北地檢108年度偵字第21306號   最  後   事實審 法    院 臺北地院    案    號 109年度訴字第63號    判決日期 109年6月18日   確  定    判  決 法    院 臺北地院    案    號 109年度訴字第63號    判    決確定日期 109年7月28日   是否為得易科罰金之案件           否          　　  備           註  臺北地檢109年度執字第4728號